臺灣臺中地方法院民事判決
110年度訴字第3203號
原      告  楊福賓  
訴訟代理人  吳俊龍律師

被      告  李謦羽  

訴訟代理人  成介之律師
上列當事人間請求返還投資款等事件，本院於民國111年10月12
日言詞辯論終結，判決如下：
    主      文
一、被告應給付原告新臺幣19萬元、人民幣1萬0660元，及自民
    國111年4月9日起至清償日止，按週年利率百分之5計算之利
    息。
二、原告其餘之訴駁回。
三、訴訟費用由被告負擔百分之32，餘由原告負擔。
四、本判決原告勝訴部分，得為假執行；但被告以新臺幣23萬71
    39元為原告預供擔保後，得免為假執行。
五、原告其餘假執行之聲請駁回。
    事實及理由
一、原告主張：
(一)兩造為共同經營咖啡豆事業，乃共同籌組「戀豆國際有限公
    司」以推廣業務，並簽訂合作經營協議書（下稱系爭協議）
    ，原告已依約將新臺幣（下同）50萬元以匯款之方式給付予
    被告。被告本應依系爭協議第1條第2項約定，依原告要求如
    期提供財務報表，然經原告要求，被告未能如期提出財務報
    表，且所提出之財務報表顯與「戀豆國際有限公司」之設立
    事宜無涉，有所不實。原告爰以本件起訴狀繕本送達作為終
    止系爭協議之意思表示，被告受領50萬元顯無法律上原因，
    爰依系爭協議第1條第2項後段約定及民法第179條規定，請
    求被告返還原告投資款50萬元。
(二)被告分別於109年7月27日、109年7月31日、109年8月31日、
    109年9月9日、109年10月19日向原告各借款10萬元、人民幣
    5660元、6萬元、人民幣5000元、3萬元，合計19萬元及人民
    幣1萬0660元(下合稱系爭借款)，屢經原告催索，被告均置
    之不理，爰依民法第474條規定，請求被告清償原告系爭借
    款。
(三)並聲明：
 1、被告應給付原告50萬元，及自起訴狀繕本送達翌日起至清償
    日止，按年息百分之5計算之利息。
 2、被告應給付原告19萬元、人民幣1萬0660元，及自起訴狀繕
    本送達翌日起至清償日止，按年息百分之5計算之利息。
 3、原告願供擔保，請准宣告假執行。　　　　
二、被告抗辯：
(一)關於系爭協議書部分：
 1、兩造所簽訂之系爭協議，其目的是為成立公司，故屬公司設
    立之法律性質，並非委任關係。原告主張依民法第528條、
    第549條第1項規定終止委任關係，顯有違誤。
 2、系爭協議之目的是為成立公司，預定資本額為100萬元，均
    應由原告出資，然原告僅出資50萬元。且原告給付50萬元投
    資款後，被告即開始籌備公司之設立及未來營運事宜，而產
    生各項費用。對於相關費用，被告已製作帳目並傳送予原告
    ，且將各單據以建立相簿之方式存入LINE記事本內，已符系
    爭協議之約定，並無原告所稱被告未提供財務報表之情事。
    退步言之，被告所提供之財務報表縱未達原告主觀要求，亦
    非不提供財務報表，若原告仍主張終止協議，其亦僅得要求
    被告結清剩餘款項予原告，而原告所出資之50萬元均已用罄
    無餘，被告亦無給付義務。
(二)關於系爭借款部分：
　　被告對原告訴之聲明第2 項「被告應給付原告新臺幣19萬元
    、人民幣1萬0660元，及自起訴狀繕本送達翌日起至清償日
    止，按年息百分之5 計算之利息」之請求認諾。
(三)並聲明：原告訴之聲明第1項駁回。如受不利判決，願供擔
    保請准宣告免為假執行。　　
三、得心證之理由：
(一)原告請求清償借款部分：
　　按當事人於言詞辯論時為訴訟標的之認諾者，應本於其認諾
    為該當事人敗訴之判決，民事訴訟法第384條定有明文。被
    告於言詞辯論時為訴訟標的之認諾，法院即應不調查原告所
    主張為訴訟標的之法律關係是否果屬存在，而以認諾為被告
    敗訴之判決基礎（最高法院45年台上字第31號判例意旨參照
    ）。經查，被告就原告關於「被告應給付原告新臺幣19萬元
    、人民幣1萬0660元，及自起訴狀繕本送達翌日起至清償日
    止，按年息百分之5 計算之利息」之主張及請求為訴訟標的
    之認諾（見本院卷第294頁），即應本於該認諾為其敗訴之
    判決。又本件起訴狀繕本係於111年4月8日送達被告，有本
    院送達證書在卷可按(見本院卷第241頁)。從而，原告依消
    費借貸契約之法律關係請求被告給付如主文第1項所示之金
    額、利息，為有理由，應予准許。
(二)原告請求返還投資款部分：
1、原告主張兩造為共同籌組「戀豆國際有限公司」，乃簽訂系
   爭協議，原告已依約給付50萬元予被告，被告於收受款項後
   ，依系爭協議第1條第2項約定，應依原告要求如期提供財務
   報表之事實，業據提出系爭協議(見本院卷第21-29頁)為證，
   且為被告所不爭執，堪信屬實。
2、被告確有以LINE方式傳送記帳資料、相關單據予原告，其間
   被告一再向原告表示如原告覺得帳目有問題，請原告告知原
   告是覺得那一筆帳目有問題(見本院卷第149、第155-163、18
   3-185、189、217、227頁)，然原告並未明確指出被告所提供
   之支出帳目究係那一筆支出有問題，有原告提出之LINE對話
   在卷可按(見本院卷第81-233頁)，足見被告確有提出相關記
   帳資料及支出單據供原告檢核，原告主張被告未提出財務報
   表供原告查核云云，尚非可採。又原告主張其於合作期間有
   將出售咖啡豆所得合計2萬2800元匯入被告帳戶，然被告所製
   作之流水帳無此記載，足見被告所提供之資料不實等語。惟
   被告否認該等款項與系爭公司經營有關(見本院卷第345頁)。
   況被告提供予原告之記帳內容既係欲讓原告了解支出情形，
   以向原告說明其並未挪用原告出資之50萬元投資款，而原告
   將出售咖啡豆所得匯至被告帳戶，本為原告所知悉，自難因
   被告未將該收入款項記入其記載之支出明細內，即認被告所
   製作之支出帳目確有不實。
3、被告抗辯其籌備公司營運之支出，依目前被告尚存留之單據
   ，有被告自109年8月至110年2月28日止之薪資21萬元(每月3
   萬元)、商業設計費22萬0500元、夾鍊袋(裝咖啡豆)、貼紙(
   咖啡豆品項名稱)等費用7878元、餐費7000元(因公司尚未成
   立，無租用辦公室，被告與他人開會時約在咖啡廳之費用)、
   油費6489元，合計45萬1867元。至其他被告未留存單據部分
   ，被告前於合作期間即以LINE方式傳送單據予原告或存入記
   事本內，原告給付之50萬元確已用罄等語。查，被告上開合
   計45萬1867元之支出部分，業據提出璽世工程有限公司單據
   、訂購單、估價單、銷貨單、免用統一發票收據、電子發票
   、LINE對話紀錄(見本院卷第271-283頁、第333-339頁)為證
   ，並有璽世工程有限公司單據回函及所檢附資料可憑(見本院
   卷第307-313頁)，原告亦不爭執兩造有約定被告每月可得薪
   資3萬元，合計21萬元之事實(見本院卷第285頁、343頁)，堪
   認被告此部分抗辯屬實。又依原告所提出之LINE對話記錄，
   原告並未依被告要求明確指出被告所記載之支出有何筆不實
   ，且未言及原告投資之50萬元，應尚餘多少金額。又被告於
   兩造合作期間，確有透過LINE傳送記帳資料及單據予原告查
   核，有原告提出之LINE對話在卷可按，則被告抗辯加計被告
   未保留單據部分，原告所投資之50萬元確已用罄等語，即非
   無據。原告復未能舉證證明其所投資之50萬元，如何應確有
   多少餘額，則原告依系爭協議第1條第2項後段約定及民法第1
   79條規定，請求被告返還原告投資款50萬元，即屬無據，不
   應准許。
四、基上，原告依消費借貸之法律關係，請求被告給付原告19萬
    元、人民幣1萬0660元，及自起訴狀繕本送達翌日即111年4
    月9日(見本院卷第541頁)起至清償日止，按週年利率百分之
    5計算之利息，為有理由，應予准許。至原告依系爭協議第1
    條第2項後段約定及民法第179條規定，請求被告返還原告投
    資款50萬元本息部分，則無理由，應予駁回。
五、二造均陳明願供擔保，聲請宣告假執行及免為假執行，就原
    告勝訴部分，係本於被告認諾所為之判決，依民事訴訟法第
    389條第1項第1款規定，依職權宣告假執行，並依被告聲請
    酌定免假執行之擔保金額。至原告敗訴部分，其假執行之聲
    請即失所附麗，應併予駁回。
六、本件事證已臻明確，兩造其餘之攻擊防禦方法及所提之證據
    ，經本院審酌後，認與判決結果不生影響，爰毋庸一一論述
    ，併此敘明。
七、訴訟費用負擔之依據：民事訴訟法第79條。
中　　華　　民　　國　　111 　年　　11　　月　　11　　日
                  民事第二庭    法  官  江奇峰
以上正本係照原本作成。
如對本判決上訴，須於判決送達後20日內向本院提出上訴狀。如
委任律師提起上訴者，應一併繳納上訴審裁判費。
中　　華　　民　　國　　111 　年　　11　　月　　14　　日
                                書記官  黃雅慧